最　高　行　政　法　院　判　決
　　　　　　　　　　　　　　　　　　 96年度判字第01893號
上 訴 人　欣典廣告有限公司
代 表 人　甲○○
被上訴人　臺中縣政府
代 表 人　乙○○
上列當事人間因建築法事件，上訴人對於中華民國95年4月6日臺
中高等行政法院94年度訴字第605號判決，提起上訴，本院判決
如下：
　　主  文
上訴駁回。
上訴審訴訟費用由上訴人負擔。
　　理  由
一、上訴人未經申請，在國道1號184K+970南下側路權外26公尺
    處之坐落臺中縣烏日鄉○○段71之1地號土地（下稱系爭土
    地）上設置T型鐵柱廣告物，經交通部臺灣區○道○○○路
    局中區工程處（下稱高速公路局中區工程處）以94年1月18
    日中工斗字第0940000680號函通知上訴人於7日內拆除，惟
    逾期仍未拆除，亦未提出書面意見，該處再以94年2月15日
    中工斗字第0940001637號函檢送查報表、照片等資料，請被
    上訴人依建築法有關規定辦理，被上訴人乃依建築法第95條
    之3、第97條之3第2項規定，以94年6月13日府工使字第
    0940122386號處分書處上訴人新臺幣（下同）4萬元罰鍰，
    並限於20日內自行拆除，上訴人不服，提起訴願，遭決定駁
    回，遂提起行政訴訟。主張：建築法第95條之3之條文內容
    明白指出該條修正施行後，違反同法第97條之3第2項之規定
    者，始有適用；換言之，倘係該條修正施行前即已設置者，
    則非屬處罰之範圍。而該條係於92年6月5日增訂，準此，上
    訴人固然設置廣告看板於國道1號184K+970南下側路權外26
    公尺處，惟該看板早於建築法第95條之3修正施行前即已設
    置，依法應無處罰之依據等語，為此求為撤銷訴願決定及原
    處分。
二、被上訴人則以：（一）上訴人設置之廣告物，未按公路法第
    59條第1項、第3項、公路兩側公私有建築物與廣告物禁建限
    建辦法第3條第3項及建築法第95條之3、第97條之3第2項規
    定辦理，經高速公路局中區工程處以94年2月15日中工斗字
    第0940001637號函檢送查報表（查報日期94年2月14日）、
    照片等資料，此有現場照片為證，違規情事洵堪認定。（二
    ）查建築法第97條之3第2項規定，樹立廣告無論是否達一定
    規模以上或以下皆應依前開規定向被上訴人申請審查許可。
    上訴人違規於國道高速公路一號南下側184K+970路權外26公
    尺處系爭土地上樹立廣告，足以影響行車安全及有礙景觀，
    且該樹立廣告已違反公路兩側公私有建築物與廣告物禁建限
    建辦法第3條第3項規定，為實質違規樹立廣告行為，已不能
    補辦任何手續而變更為合法。另上訴人雖主張：「‧‧‧該
    看板早於建築法95條之3條正施行前即已設置或樹立存在‧
    ‧‧」，惟查上訴人並無提出相關資料證明該看板係於何時
    設置，不足採信等語，資為抗辯。
三、原審斟酌全辯論意旨及調查證據之結果以：（一）上訴人未
    經申請審查許可，擅於國道高速公路1號184K+970南下側路
    權外26公尺處設置T型鐵柱廣告物牌，為上訴人所不爭執，
    經高速公路局中區工程處以94年1月18日中工斗字第
    0940000680號函通知上訴人於7日內拆除，惟逾期仍未拆除
    ，該處函請被上訴人依建築法有關規定辦理，被上訴人乃依
    建築法第95條之3、第97條之3第2項規定，以94年6月13日府
    工使字第0940122386號處分書處上訴人4萬元罰鍰，並限於
    20日內自行拆除等情，有高速公路局中區工程處94年1月18
    日中工斗字第0940000680-1號函、94年2月15日中工斗字第
    0940001637號函、查報表、照片、被上訴人94年6月13日府
    工使字第0940122386號處分書可稽，自屬有據。（二）上訴
    人所提之土地租賃契約書，雖記載上訴人之代表人甲○○以
    個人名義承租系爭土地，惟此僅能證明有租賃土地之情事，
    並非設置系爭廣告物之證據，無法證明該廣告物確實於89年
    已設立，被上訴人依據上揭規定予以處罰並限於20日內自行
    拆除，並無不合。（三）高速公路局中區工程處斗南工務段
    所為違反樹立廣告查報表已於備註欄註明93年12月9日拆除
    ，94年1月5日查報，樹立廣告者為欣典廣告有限公司（誤繕
    為股份有限公司，被上訴人行政處分書已更正），即上訴人
    ，並有照片附於被上訴人移送函，被上訴人據此為處分，上
    訴人亦不爭執該廣告物為其所設置，而提起訴願及行政爭訟
    ，且上訴人其為依公司法設立法人，有其獨立之人格，於法
    令限制內亦有享受權利、負擔義務之能力，而甲○○為其代
    表人，僅該法人所為係由其自然人之代表人甲○○為之，故
    上訴人自得為行政處罰之對象，上訴人主張處罰對象應為該
    公司之代表人甲○○，顯有誤會等詞，為判斷基礎，因而駁
    回上訴人在原審之訴。
四、本院按：「一定規模以下之招牌廣告及樹立廣告，得免申請
    雜項執照。其管理並得簡化，不適用本法全部或一部之規定
    （第1項）。招牌廣告及樹立廣告之設置，應向直轄市、縣
    （市）主管建築機關申請審查許可，直轄市、縣（市）主管
    建築機關得委託相關專業團體審查，其審查費用由申請人負
    擔（第2項）。」建築法第97條之3定有明文。由此可知，一
    定規模以下之招牌廣告及樹立廣告，固得免申請雜項執照，
    惟不論所設置之招牌廣告及樹立廣告其規模如何，於設置前
    ，均應申請審查許可。此由內政部依建築法第97條之3第3項
    授權訂定之招牌廣告及樹立廣告管理辦法第3條，就免申請
    雜項執照之招牌廣告及樹立廣告規模予以規定，而同辦法第
    5條規定設置招牌廣告及樹立廣告者，應備具申請書，向直
    轄市、縣（市）主管建築機關或其委託之專業團體申請審查
    許可，亦可得悉。經查：（一）本件上訴人於92年6月5日以
    後（即建築法第97條之3增訂後），未經審查許可，即在位
    於國道1號184K+970南下側路權外26公尺處之系爭土地上設
    置T型鐵柱樹立廣告等情，為原審依法認定之事實。（二）
    被上訴人以上訴人前開行為違反建築法第97條之3第2項規定
    ，而依同法第95條之3規定裁處罰鍰4萬元，並限於20日內自
    行拆除所樹立廣告物，核無不合。（三）上訴人提起上訴雖
    主張：細審建築法第95條之3之條文內容，明白指出該法修
    正施行後，違反同法第97條之3第2項之規定始有適用，換言
    之，倘係該法修正施行前即已建築者，則非屬處罰之範圍，
    而該法係於92年6月5日增訂，準此，上訴人固然建築廣告看
    板於國道1號184K+970南下側路權外26公尺處，惟該看板早
    於建築法第95條之修正施行前即已設置，依法應無處罰之依
    據。況依建築法97條第1項、第2項規定，一定規模以上之招
    牌廣告及樹立廣告方需向直轄市、縣（市）主管建築機關申
    請審查許可，系爭廣告物是否應申請審查尚待確定，原審認
    事用法顯於法不合等語。（四）惟查：１、原審依法認定之
    事實，乃上訴人係於92年6月5日增訂之建築法第95條之3、
    97條之3規定施行後，始行設置系爭樹立廣告，則被上訴人
    所為原處分，即無違反法律不溯及既往原則。至上訴人主張
    原審前開有關系爭樹立廣告設置時間認定有誤部分，核屬對
    原審取捨證據、認定事實之職權行使而為指摘，尚非合法之
    上訴理由。２、依前開規定及說明，本件上訴人設置系爭樹
    立廣告，不論其規模如何，均應申請審查許可，上訴人主張
    一定規模以上之樹立廣告始須申請審查許可云云，並非可取
    ，則其爭執系爭樹立廣告未具一定規模以上，其設置不須申
    請審查等，亦無足採。（五）綜上所述，本件上訴意旨均不
    可取，上訴人指摘原判決違誤，求為廢棄，為無理由，應予
    駁回。
據上論結，本件上訴為無理由，爰依行政訴訟法第255條第1項、
第98條第1項前段，判決如主文。
中　　華　　民　　國　　96　　年　　10　　月　　25　　日
                  第二庭審判長法  官　鄭　淑　貞
                              法  官  黃　合　文
                              法  官　吳　明　鴻
                              法  官　鄭　小　康
                              法  官　帥　嘉　寶
以  上  正  本  證  明  與  原  本  無  異
中　　華　　民　　國　　96　　年　　10　　月　　25　　日
　　　　　　　　　　　　　　　書記官　阮　桂　芬
